【裁判字號】    98,交聲,87
【裁判日期】    980120
【裁判案由】    違反道路交通管理處罰條例聲明異議
【裁判全文】
臺灣桃園地方法院刑事交通事件裁定      98年度交聲字第87號
原處分機關  交通部公路總局臺北區監理所
異  議  人
即受處分人  甲○○
                      號6樓
上列異議人即受處分人因違反道路交通管理處罰條例案件，對於
交通部公路總局臺北區監理所中華民國九十七年十二月三十一日
所為之處分（原處分案號：北監營裁字裁四○－CG000000
0號），聲明異議，本院裁定如下：
    主  文
異議駁回。
    理  由
一、異議人即受處分人甲○○於民國九十七年三月二十二日十六
    時許，駕駛車牌號碼二七二－CN營業小客車，在臺北縣板橋
    市縣○○道與館前西路口，因任意跨越兩條車道行駛（雙白
    線禁止變換車道），經臺北縣政府警察局交通警察大隊查獲
    異議人違規，以北縣警交字第CG0000000號製單舉發
    ，原處分機關遂於九十七年十二月三十一日，依道路交通管
    理處罰條例第四十五條第十二款、第六十三條及違反道路交
    通管理事件統一裁罰基準及處理細則第四十三、四十四、六
    十七條等規定，以北監營裁字裁四○－CG0000000號
    違反道路交通管理事件裁決書，裁處受處分人罰鍰新臺幣（
    下同）一千八百元，並記違規點數一點。
二、異議意旨略以：異議人因未收到舉發通知單，是到驗車時才
    知道有違規云云。
三、按汽車駕駛人，爭道行駛有下列情形之一者，處新臺幣六百
    元以上一千八百元以下罰鍰：三、任意駛出邊線，或任意跨
    越兩條車道行駛，道路交通管理處罰條例第四十五條第十二
    款定有明文。再按道路交通管理事件統一裁罰基準及處理細
    則第五條規定，有關文書送達之程序，依行政程序法之規定
    。而依行政程序法第七十二條第一項、第七十三條第一項、
    第七十四條第一項、第二項之規定，送達於應受送達人之住
    居所、事務所或營業所為之，但在行政機關辦公處所或他處
    會晤應受送達人時，得於會晤處所為之；又於應送達處所不
    獲會晤應受送達人時，得將文書付與有辨別事理能力之同居
    人、受僱人或應送達處所之接收郵件人員；又送達不能依前
    二條規定為之者，得將文書寄存送達地之地方自治或警察機
    關，若由郵務機關送達者，得將之寄存於送達地之郵政機關
    ，並作送達通知書二份，一份黏貼於應受送達人住居所、事
    務所、營業所或其就業處所門首，另一份交由鄰居轉交或置
    於該送達處所信箱或其他位置，以為送達。次按民事訴訟文
    書之寄存送達，依民事訴訟法第一百三十八條第二項規定，
    自寄存之日起，經十日發生效力，此因應受送達人未必能即
    時領取訴訟文書而知悉其內容，故特設此規定以保障其權益
    。行政程序法雖未如前述民事訴訟法增設第一百三十八條第
    二項規定，但基於保障應受送達人權益之同一理由，解釋上
    應認為有上開規定之類推適用，核先敘明。
四、經查：
  (一)本件異議人甲○○於上揭時、地，駕駛車牌號碼二七二－CN
    營業小客車，在臺北縣板橋市縣○○道與館前西路口，任意
    跨越兩條車道行駛（雙白線禁止變換車道）等情，有上揭臺
    北縣政府警察局北縣警交字第CG0000000號舉發違反
    道路交通管理事件通知單（下稱舉發單）、違規照片等件附
    卷可稽，是異議人前開違規行為堪以認定。
  (二)異議人固以前情置辯，然查異議人甲○○個人計程車行之車
    籍地址為台北縣泰山鄉○○路○段三五二巷三○號四樓，此
    有裁罰明細資料查詢一份在卷可稽。上開舉發通知單於九十
    七年四月三日送達於異議人上開地址，因未會晤本人，亦無
    受領文書之同居人、受僱人或應送達處所之接收郵件人員，
    遂於同日將上開裁決書寄存於異議人上址所在之泰山同榮郵
    局郵局，並作送達通知書二份，一份黏貼於上址門首，一份
    置於上址信箱或其他適當位置，以為送達等情，此有台北縣
    政府警察局送達證書一份附卷可考。是上址既確係異議人之
    營業所，且本件既已寄存送達於異議人營業所所在地之郵局
    ，已符合行政程序法第七十二條、弟七十四第一項及第二項
    之規定，其送達程序應屬合法，是本件縱令異議人並未見聞
    或親自收受前揭送達通知書，仍自寄存之日即九十七年四月
    三日起，即已發生送達之效力。至受處分人雖辯稱未曾收到
    任何寄存通知云云，惟卷並無何證據可證原舉發機關有漏未
    送達之情，復參行政程序法上揭所定之寄存送達明文，本不
    以受送達人確實閱覽送達文書內容為必要，僅須符合上開法
    定程式，即屬合法，係屬法律賦予效力之送達方式，否則，
    法律規定應以合法送達為前提要件之各種失權效果，勢將礙
    難實行，故由法律規定賦予送達之效力，俾利法律關係及法
    律效果之確實、安定，此乃前開寄存送達之立法意旨所在，
    是異議人是否收到上開舉發單之寄存通知，並實際閱覽該舉
    發單之內容，核與寄存送達是否生效無涉，是異議人上開所
    辯，委無足採，原舉發機關依前揭地址送達上開舉發通知單
    ，於法尚無不合，縱異議人疏於注意而漏未收受前開送達通
    知，仍應認其咎責在己，應自己承擔未能收受送達通知之不
    利益。
  (三)綜上所述，異議人確實有本件違規情事，原處分機關依道路
    交通管理處罰條例第四十五條第十二款、第六十三條、違反
    道路交通管理事件統一裁罰基準表之規定裁處異議人即受處
    分人罰鍰一千八百元，並記違規點數一點，並無不當。本件
    異議為無理由，應予駁回。
五、據上論斷，應依道路交通案件處理辦法第十九條，裁定如主
    文。
中    華    民    國    98    年    1     月    20    日
                  刑事第九庭    法  官  林玉蕙
以上正本證明與原本無異。
如不服本裁定，應於送達後5 日內，向本院提出抗告狀。
                                書記官  魏里安
中    華    民    國    98    年    1     月    23    日


司法院資訊處製作；財團法人民間司法改革基金會備份。
